---
title: "Bio"
author: "Mireia Gangonells"
date: "2023-03-13"
output: html_document
editor_options: 
  markdown: 
    wrap: 72
---

```{r}
if(!require(BiocManager)){
install.packages("BiocManager", dep=TRUE)
}
```

```{r}
installifnot <- function (pckgName, BioC=TRUE){
if(BioC){
if(!require(pckgName, character.only=TRUE)){
BiocManager::install(pckgName)
}
}else{
if(!require(pckgName, character.only=TRUE)){
install.packages(pckgName, dep=TRUE)
}
}
}
libraries<- c("limma","edgeR","Glimma","Mus.musculus")
for(i in libraries){
print(i)
installifnot(i)
library(i, character.only = TRUE, quietly = TRUE)
}

```

```{r}
libraries <- c("RColorBrewer","gplots")
for(i in libraries){
installifnot(i, BioC = FALSE)
library(i, character.only = TRUE, quietly = TRUE)
}

```

**1. Quina pregunta biológica es vol contestar (organisme, teixit,
material analitzat, ...). Explica el disseny experimental (factors,
condició experimental, número rèpliques, pool/no pool, ...).**

introdució rna.seq ORGANISME: MUS MUSCULUS M.BIOLOGIC: mRNA OBJECTIU=
Buscar gens que s'expressen (expresio) diferencial entre condicions

Del musculus ha agafat les poblacions celulars (teixits) (tres tipus)

n=9 ; n1+n1+n3=n =3+3+3 (molt poques r\`pliques (les minimes) equilibrat
p=#gens genoma ratoli matriu de dades= estadistica-\> n x p ; omiques-\>
p x n (pq p\>\>n)

S analitza fent grups de tres (un dia s'analitzen tres un altre dia tres
i un altre tres, aixi que s'ha de tenir en compte l efecte batch, per
aixó es posa una mostra per condició)

**2. Importa els counts normalitzats del fitxer
GSE116583_transplant.am.htseq.all.rpkm.txt i crea un objecte DGlist,
assignant en els slots convenients els counts i els grups de mostres de
l'experiment.**

```{r}
mydata<-read.delim2("GSE116583_transplant.am.htseq.all.rpkm.txt",
header=T, sep="\t" ,dec=".") 
x<- DGEList(counts=mydata[, 2:13 ], group=rep(1:4,each=3))

```

on ? cal especificar adequadament.

**3. Filtra els gens poc expressats (rpkm) de tal manera que els gens
que quedaran han de tenir una expressió superior o igual a 1 en almenys
el 50% de les mostres. Actualitzat els counts filtrats amb log rpkm que
serà la transformació que es mantindrà a partir d'ara.**

```{r}
cpm <- cpm(x)
lcpm <- cpm(x, log = TRUE)

```

```{r}
# Only keep genes which have cpm greater than 1 in at least 3 samples.
keep.exprs <- rowSums(cpm > 1) >= 3
x <- x[keep.exprs, , keep.lib.sizes = FALSE]
dim(x)

```


**4. Anotar els gens especificant els "genes symbol", el cromosoma i
l'EntrezID a partir de la base de dades Mus.musculus de bioconductor.
Has trobat gens duplicats? Recorda d'assignar els gens al slot adient
del objecte DGEList.**

```{r}

```


**5. Visualitza la distribució de l'expressió dels gens en les 12
mostres. Comenta els resultats obtinguts.**

```{r}
# Visualize distribution of gene expression levels
plotDensities(lcpm, legend = FALSE, main = "Before filtering")
abline(v = 0, lty = 3)
```

```{r}
lcpm <- cpm(x, log=TRUE)
plotDensities(lcpm, legend = FALSE, main = "After filtering")
abline(v = 0, lty = 3)

```


**6. Representa en dimensió reduïda (MDS) les mostres. Comenta els
resultats obtinguts.**

```{r}
# Visualize sample relationships with multidimensional scaling (MDS).
library("RColorBrewer")
group
```
```{r}
col.group <- group
levels(col.group) <- brewer.pal(nlevels(col.group), "Set1")
col.group <- as.character(col.group)
lane

```

```{r}
col.lane <- lane
levels(col.lane) <- brewer.pal(nlevels(col.lane), "Set2")
col.lane <- as.character(col.lane)
plotMDS(lcpm, labels = group, col = col.group,
main = "group")

```

```{r}
plotMDS(lcpm, labels = lane, col = col.lane, dim = c(3, 4),
main = "lane")

```

De manera alternativa:
```{r}
## Interactive MDS plot
glMDSPlot(lcpm, labels = paste(group, lane, sep = "_"),
groups = x$samples[, c(2, 5)], launch = TRUE)

```


**7. Estem interessats en totes les comparacions 2 a 2. Defineix la
matriu de disseny i els contrastos.**

```{r}

```

**8. Ajusta el model lineal aplicant les transformacions necessàries.**

```{r}

```

**9. Obté la taula d'expressió diferencial de cada contrast. Mostrant
els top 10 gens d'acord amb el p-valor ajustat.**

```{r}
# Tabulate the results
summary(decideTests(efit))
```

```{r}
tfit <- treat(vfit, lfc = 1)
dt <- decideTests(tfit)

```

```{r}
summary(dt)

```

```{r}
# Create a venn diagram of the results.
head(dt)

```

```{r}
de.common <- which(dt[, 1] != 0 & dt[, 2] != 0)
length(de.common)

```


**10. Representa els volcano plots dels contrastos corresponents al grup
control contra els trasplantaments a 2 i 24 hores. Remarcant els top 10
gens en cadascun d'aquests contrastos.**

```{r}
volcanoplot(tfit, coef = 2, style = "p-value", highlight = 10, names = tfit$genes$SYMBOL, hl.col="blue")
```

**11. Representa un heatmap amb el gens diferencialment expressats en el
contrast entre grup control i els trasplantats a 2 hores.**

```{r}
glMDPlot(tfit, coef = 1, status = dt, main = colnames(tfit)[1],
side.main = "ENTREZID", counts = x$counts, groups = group,
launch = TRUE)

```

**12. Fes un anàlisi d'enriquiment del contrast entre grup control i els
trasplantats a 2 hores de manera similar a la pràctica fet a classe.
Recorda d'usar el EntrezID com referència per fer l'enriquiment.**

```{r}

```


