---
title: "Bio"
author: "Mireia Gangonells"
date: "2023-03-13"
output: html_document
editor_options: 
  markdown: 
    wrap: 72
---

```{r}
if(!require(BiocManager)){
install.packages("BiocManager", dep=TRUE)
}
```

```{r}
installifnot <- function (pckgName, BioC=TRUE){
if(BioC){
if(!require(pckgName, character.only=TRUE)){
BiocManager::install(pckgName)
}
}else{
if(!require(pckgName, character.only=TRUE)){
install.packages(pckgName, dep=TRUE)
}
}
}
libraries<- c("limma","edgeR","Glimma","Mus.musculus")
for(i in libraries){
print(i)
installifnot(i)
library(i, character.only = TRUE, quietly = TRUE)
}

```

```{r}
libraries <- c("RColorBrewer","gplots")
for(i in libraries){
installifnot(i, BioC = FALSE)
library(i, character.only = TRUE, quietly = TRUE)
}

```

**1. Quina pregunta biológica es vol contestar (organisme, teixit,
material analitzat, ...). Explica el disseny experimental (factors,
condició experimental, número rèpliques, pool/no pool, ...).**

ORGANISME: MUS MUSCULUS; M.BIOLOGIC: mRNA

L'objectiu és buscar gens amb expresió diferencial entre condicions.
La pregunta biológica que es vol contestar del musculus és teixit, ha agafat tres tipus de poblacions celulars (teixits)

Les dades es componen per 12 mostres analitzades, 4 com a control, 4 amb dades que s han pres 2 hores després de l'intervenció i unes últimes 4 amb informació 24 hores després (a més d'una primera variable identificadora, per tant treballarem amb un factor a tres nivells amb 4 rèpliques (i per tant equilibrat).


**2. Importa els counts normalitzats del fitxer
GSE116583_transplant.am.htseq.all.rpkm.txt i crea un objecte DGlist,
assignant en els slots convenients els counts i els grups de mostres de
l'experiment.**

```{r}
mydata<-read.delim2("GSE116583_transplant.am.htseq.all.rpkm.txt",
header=T, sep="\t" ,dec=".") 
x<- DGEList(counts=mydata[, 2:13 ], group=rep(1:3,each=4))
rownames(x) <- mydata[,1]
```
```{r}
group<-x$samples$group
```
```{r}
class(x)
```
```{r}
dim(x)
```
```{r}
names(x)
```
```{r}
str(x)

```


**3. Filtra els gens poc expressats (rpkm) de tal manera que els gens
que quedaran han de tenir una expressió superior o igual a 1 en almenys
el 50% de les mostres. Actualitzat els counts filtrats amb log rpkm que
serà la transformació que es mantindrà a partir d'ara.**

```{r}
cpm <- cpm(x)
lcpm <- cpm(x, log = TRUE)

```

```{r}
# Only keep genes that fit the criteria
keep.exprs <- rowSums(cpm >= 1) >= 6 
#6=50% de 12 que és el nombre de mostres
x <- x[keep.exprs, , keep.lib.sizes = FALSE]
dim(x)

```

```{r}
#RPKM atualitzats
cpm <- cpm(x)
lcpm <- cpm(x, log = TRUE)

```

**4. Anotar els gens especificant els "genes symbol", el cromosoma i
l'EntrezID a partir de la base de dades Mus.musculus de bioconductor.
Has trobat gens duplicats? Recorda d'assignar els gens al slot adient
del objecte DGEList.**

```{r}
geneid <- rownames(x)
genes <- select(Mus.musculus, keys = rownames(x), 
                columns = c("SYMBOL", "TXCHROM","ENTREZID"), 
                keytype = "ENSEMBL")

```

```{r}
#Nombre d'obserbacions i variables abans d'eliminar duplicats
genes1<-genes
dim(genes1)
```

```{r}
#Nombre d'obserbacions i variables després
genes <- genes[!duplicated(genes$ENTREZID), ]
dim(genes)

```

Observem que les dimensions són diferents abans i després d' eliminar els repetits, per tant si que hi havia duplicats.


**5. Visualitza la distribució de l'expressió dels gens en les 12
mostres. Comenta els resultats obtinguts.**

```{r}
# Visualize distribution of gene expression levels
plotDensities(lcpm, legend = FALSE, main = "Before filtering")
abline(v = 0, lty = 3)
```

```{r}
lcpm <- cpm(x, log=TRUE)
plotDensities(lcpm, legend = FALSE, main = "After filtering")
abline(v = 0, lty = 3)

```
Les distribucións semblen ser bastant semblants a primera vista, cap destaca, peró sique s'observa com la densitat disminueix a mesura que l'intensitat creix després d'arribar al seu màxim quan l'intensitat es troba prop de 4.

**6. Representa en dimensió reduïda (MDS) les mostres. Comenta els
resultats obtinguts.**

```{r}
# Visualize sample relationships with multidimensional scaling (MDS).
library("RColorBrewer")
samplenames <- substring(colnames(x), 12, nchar(colnames(x)))
samplenames
colnames(x) <- samplenames
x$samples$group <- group
lane <- as.factor(rep(c("L004", "L006", "L008"), c(4, 4, 4)))
x$samples$lane <- lane
x$samples

```
```{r}
col.group <- group
levels(col.group) <- brewer.pal(nlevels(col.group), "Set1")
col.group <- as.character(col.group)
lane

```

```{r}
col.lane <- lane
levels(col.lane) <- brewer.pal(nlevels(col.lane), "Set2")
col.lane <- as.character(col.lane)
plotMDS(lcpm, labels = group, col = col.group,
main = "group")

```
Es pot observar fàcilment en aquest gràfic que hi ha similituds dins del grup però diferències notables entre aquests a la vegada, sent així fàcil distingr-los. 


```{r}
plotMDS(lcpm, labels = lane, col = col.lane, dim = c(3, 4),
main = "lane")

```


**7. Estem interessats en totes les comparacions 2 a 2. Defineix la
matriu de disseny i els contrastos.**

```{r}
# Construct linear model ---------------------------------------------
design <- model.matrix(~0 + group)
colnames(design) <- gsub("group", "", colnames(design))
contr.matrix <- makeContrasts(diavsdosH = dia - dosH,
diavsNaive = dia - Naive_cont,
NaivevsdosH = Naive_cont - dosH,
levels = colnames(design))

v <- voom(x, design, plot=TRUE)
```


**8. Ajusta el model lineal aplicant les transformacions necessàries.**

```{r}
vfit <- lmFit(v, design)
vfit <- contrasts.fit(vfit, contrasts=contr.matrix)
efit <- eBayes(vfit)
plotSA(efit)

```

**9. Obté la taula d'expressió diferencial de cada contrast. Mostrant
els top 10 gens d'acord amb el p-valor ajustat.**

```{r}
# Tabulate the results
summary(decideTests(efit))
```

```{r}
tfit <- treat(vfit, lfc = 1)
dt <- decideTests(tfit)

```

```{r}
summary(dt)

```

```{r}
# Create a venn diagram of the results.
head(dt)

```

```{r}
#Top 10 gens d'acord amb el p-valor ajustat
topTreat(tfit, coef = 1, n = 10) #diavsdosH
topTreat(tfit, coef = 2, n = 10) #diavsNaive
topTreat(tfit, coef = 3, n = 10) #NaivevsdosH
topcontrvsdos <-topTreat(tfit, coef = 3, n = Inf) 

```


**10. Representa els volcano plots dels contrastos corresponents al grup
control contra els trasplantaments a 2 i 24 hores. Remarcant els top 10
gens en cadascun d'aquests contrastos.**

```{r}
volcanoplot(tfit, coef = 2, style = "p-value", highlight = 10, names = tfit$genes$SYMBOL, hl.col="blue")
```

```{r}
volcanoplot(tfit, coef = 3, style = "p-value", highlight = 10, names = tfit$genes$SYMBOL, hl.col="blue")
```

**11. Representa un heatmap amb el gens diferencialment expressats en el
contrast entre grup control i els trasplantats a 2 hores.**

```{r}
glMDPlot(tfit, coef = 1, status = dt, main = colnames(tfit)[1],
side.main = "ENTREZID", counts = x$counts, groups = group,
launch = TRUE)

```

**12. Fes un anàlisi d'enriquiment del contrast entre grup control i els
trasplantats a 2 hores de manera similar a la pràctica fet a classe.
Recorda d'usar el EntrezID com referència per fer l'enriquiment.**

```{r}
load(url("http://bioinf.wehi.edu.au/software/MSigDB/mouse_c2_v5p1.rdata"))
idx <- ids2indices(Mm.c2,id=v$genes$ENTREZID)

cam.contvsdos <- camera(v,idx,design,contrast=contr.matrix[,3])
head(cam.contvsdos,5)

barcodeplot(efit$t[,3], index=idx$LIM_MAMMARY_LUMINAL_MATURE_UP,
main="NAIVEvs2")

barcodeplot(efit$t[,3], index=idx$LIM_MAMMARY_LUMINAL_MATURE_DN,
main="NAIVEvs2")

```

