---
title: "Tasca"
author: "Ismael Argemi Fernandez"
date: "`r Sys.Date()`"
output: pdf_document
params:
  path_in: 'D:/3er SEGON SEMESTRE/Biociencies/Tasca avaluativa 1'
  path_out: 'D:/3er SEGON SEMESTRE/Biociencies/Tasca avaluativa 1/Resultado'
  file: 'GSE116583_transplant.am.htseq.all.rpkm.txt'
---

```{r setup, include=FALSE, warning=FALSE}
knitr::opts_chunk$set(echo = TRUE)

if(!require(BiocManager)){
install.packages("BiocManager", dep=TRUE)
}


installifnot <- function (pckgName, BioC=TRUE){
if(BioC){
if(!require(pckgName, character.only=TRUE)){
BiocManager::install(pckgName)
}
}else{
if(!require(pckgName, character.only=TRUE)){
install.packages(pckgName, dep=TRUE)
}
}
}
libraries<- c("limma","edgeR","Glimma","Mus.musculus")
for(i in libraries){
print(i)
installifnot(i)
library(i, character.only = TRUE, quietly = TRUE)
}

library(limma)   # Linear models for differential expression
library(Glimma)  # Interactive plots for exploration
library(edgeR)   # Process count data from NGS experiments
library(Mus.musculus)
library(RColorBrewer)
library(gplots)
```


# APARTAT 1: Pregunta biologica. Disseny experimental

L'objectiu d'aquest estusi es examinar cambis transcripcionals en els macrofags alveolars despres del transplantament de pulmo muri en ratolins comuns (Mus Musculus).

El dissenys experimental emprat es expression profiling by high throughput sequencing. Hi ha un total de 12 mostres analitzades. 4 assignades a naive control, 4 a from 2 hours post-reperfusion i 4 a from 24 hours post-reperfusion. Per tant, el nombre de repliques es 4. Com es veu, hi ha un sol factor de tres nivells, que son els grups de 4 ratolins.

# APARTAT 2: Importacio de les dades

```{r}
setwd(params$path_in)

mydata <- read.delim(params$file, header=T, sep="\t" ,dec=".")

x<- DGEList(counts=mydata[,-1], group= rep(1:3,each=4))
rownames(x) <- mydata[,1]

head(x$samples)
head(x$counts)
dim(x$counts)
```

# APARTAT 3: Filtra els gens poc expressats (rpkm) de tal manera que els gens que quedaran han de tenir una expressi? superior o igual a 1 en almenys el 50% de les mostres. Actualitzat els counts filtrats amb  log rpkm que ser? la transformaci? que es mantindr? a partir d'ara.


Hem de filtrar els gens que estan molt poc expressats. Ens quedarem amb aquells que tenen una expressio superior o igual a 1 en almenys un 50% de les mostres.

Com no disposem de les longituds de gens, utilitzem cpm.
```{r}
group <- as.factor(rep(c("Naive_cont", "dosH", "dia"),c(4,4,4)))
x$samples$group <- group


x$countslog<-log2(x$counts)
plotDensities(x$countslog, legend = FALSE, main = "Before filtering")
abline(v = 0, lty = 3)

cpm <- cpm(x)
lcpm <- cpm(x, log=TRUE)
keep.exprs <- rowSums(cpm>=1)>5
x$counts <- x$counts[keep.exprs,]
dim(x$counts)

x$countslog<-log2(x$counts)
# sample distributions
plotDensities(x$countslog, legend = FALSE, main = "After filtering")
abline(v = 0, lty = 3)

cpm <- cpm(x)
lcpm <- cpm(x, log = T)
```

# APARTAT 4: Anotar els gens especificant els "genes symbol", el cromosoma i l'EntrezID a partir de la base de dades Mus.musculus de bioconductor. Has trobat gens duplicats? Recorda d'assignar els gens al slot adient del objecte DGEList.

```{r}
genes <- select(Mus.musculus, keys = rownames(x), 
                columns = c("SYMBOL", "TXCHROM","ENTREZID"), 
                keytype = "ENSEMBL")

head(genes)

sel<-which(duplicated(genes$ENSEMBL))
genes[sel,]
```

Tenim `r dim(genes[sel,])[1]` gens repetits. Per tant, ens quedem aquells que no estan duplicats.

```{r}
genes <- genes[!duplicated(genes$ENSEMBL), ]
x$genes <- genes
```



# APARTAT 5: Visualitza la distribucio de l'expressio dels gens en les 12 mostres. Comenta els resultats obtinguts.

```{r}
boxplot(lcpm, las=2, main = "Distribucio after filtering")
```

El grafic presenta la distribucio d'expresisons de les mostres per a dades normalitzades. Les distribucion no semblen diferents a simple vista.

# APARTAT 6: Representa en dimensio reduida (MDS) les mostres. Comenta els resultats obtinguts.

El grafic MDS mostra similituds i diferencies entre les mostres.

```{r}
col.group <- group
levels(col.group) <- brewer.pal(nlevels(col.group), "Set1")
#Amb brewer.pal, creem una paleta de colors per al grafic
col.group <- as.character(col.group)
plotMDS(lcpm, col = col.group,
        main = "group",pch = as.numeric(group))
legend("bottomright",legend = unique(group), pch = c(3,2,1), 
       col = unique(col.group), cex = 0.5)
```

Es pot veure com en les dimensions 1 i 2, les mostres s'agrupen per grups experimentals. A la dimensio 1 es distingeixen els 3 grups experimentals, mentre que a la 2, nomes se'n distingeixen 2.

#APARTAT 7: Estem interessats en totes les comparacions 2 a 2. Defineix la matriu de disseny i els contrastos.

```{r}
design <- model.matrix(~0 + group)
colnames(design) <- gsub("group", "", colnames(design))

design

contr.matrix <- makeContrasts(diavsdosH = dia - dosH,
diavsNaive = dia - Naive_cont,
NaivevsdosH = Naive_cont - dosH,
levels = colnames(design))
contr.matrix

```

# APARTAT 8: Ajusta el model lineal aplicant les transformacions necessaries.

```{r}
v <- voom(x, design, plot=TRUE)

vfit <- lmFit(v, design)
vfit <- contrasts.fit(vfit, contrasts= contr.matrix)
efit <- eBayes(vfit)
plotSA(efit)

```

Com es pot veure, en el segon grafic, la variancia ja no depen de la mitjana.


# APARTAT 9: Obte la taula d'expressio diferencial de cada contrast. Mostrant els top 10 gens d'acord amb el p-valor ajustat.

```{r}
summary(decideTests(efit))

tfit <- treat(vfit, lfc = 0)
dt <- decideTests(tfit)
summary(dt)
head(dt)


topTreat(tfit, coef = 1, n = 10) #diavsdosH
topTreat(tfit, coef = 2, n = 10) #diavsNaive
topTreat(tfit, coef = 3, n = 10) #NaivevsdosH
topcontrvsdos <-topTreat(tfit, coef = 3, n = Inf)  
```

# APARTAT 10: Representa els volcano plots dels contrastos corresponents al grup control contra els trasplantaments a 2 i 24 hores. Remarcant els top 10 gens en cadascun d'aquests contrastos.

```{r}
volcanoplot(tfit, coef =2, style = "p-value", highlight = 10,
names = tfit$genes$ENSEMBL, hl.col="blue",xlab = "Log2 Fold Change",
ylab = NULL, pch=16, cex=0.35)

volcanoplot(tfit, coef =3, style = "p-value", highlight = 10,
names = tfit$genes$ENSEMBL, hl.col="blue",xlab = "Log2 Fold Change",
ylab = NULL, pch=16, cex=0.35)


```

# APARTAT 11: Representa un heatmap amb el gens diferencialment expressats en el contrast entre grup control i els trasplantats a 2 hores.

```{r}
i <- which(v$genes$ENTREZID %in% topcontrvsdos$ENTREZID[1:100])
mycol <- colorpanel(1000, "blue", "white", "red")
heatmap.2(v$E[i,], scale = "row", labRow = v$genes$SYMBOL[i], labCol = group,
col = mycol, trace = "none", density.info = "none")
```

# APARTAT 12: Fes un anàlisi d'enriquiment del contrast entre grup control i els trasplantats a 2 hores de manera similar a la pràctica fet a classe. Recorda d'usar el EntrezID com referència per fer l'enriquiment.

```{r}
load(url("http://bioinf.wehi.edu.au/software/MSigDB/mouse_c2_v5p1.rdata"))
idx <- ids2indices(Mm.c2,id=v$genes$ENTREZID)

cam.contvsdos <- camera(v,idx,design,contrast=contr.matrix[,3])
head(cam.contvsdos,5)

barcodeplot(efit$t[,3], index=idx$LIM_MAMMARY_LUMINAL_MATURE_UP,
main="NAIVEvs2")

barcodeplot(efit$t[,3], index=idx$LIM_MAMMARY_LUMINAL_MATURE_DN,
main="NAIVEvs2")
```

